【裁判字號】    97,上,856
【裁判日期】    980122
【裁判案由】    確認委任關係不存在
【裁判全文】
臺灣高等法院民事判決                   97年度上字第856號
上  訴  人  懋邦科技股份有限公司
法定代理人  乙○○
被上訴人    甲○○
上列當事人間請求確認委任關係不存在事件，上訴人對於中華民
國97年6月18日臺灣臺北地方法院96年度訴字第5084號第一審判
決提起上訴，本院判決如下：
    主    文
原判決廢棄，發回臺灣臺北地方法院。
    事實與理由
一、按第一審之訴訟程序有重大之瑕疵者，第二審法院得廢棄原
    判決，而將該事件發回原法院；第451條第1項之判決，得不
    經言詞辯論為之。民事訴訟法第451條第1項、第453條定有
    明文。所謂第一審之訴訟程序有重大瑕疵，係指第一審違背
    訴訟程序之規定，其違背與判決內容有因果關係、或因訴訟
    程序違背規定，不適於為第二審辯論及判決之基礎者而言（
    最高法院48年台上字第127號判例參照）。而當事人法定代
    理人之代理權有無欠缺，為法院應依職權調查之事項，故對
    於未經合法代理之第一審被告逕為實體之判決，其訴訟程序
    自屬有重大瑕疵，基此所為之判決，亦屬違背法令。
二、本件被上訴人於96年6月14日列清算人乙○○為懋邦科技股
    份有限公司之法定代理人，對懋邦科技股份有限公司提起本
    件訴訟。惟查懋邦科技股份有限公司因自行停業六個月以上
    ，經台北市政府以93年5月13日建商字第09303498900號函廢
    止其公司登記，雖於96年4月3日聲報乙○○為懋邦科技股份
    有限公司之清算人，並經臺灣臺北地方法院於96年5月3日以
    北院錦民辛96年度司字第256號函准予核備在案，惟嗣臺灣
    臺北地方法院以其股東會之決議解散及選任清算人均屬違冒
    而不適法，而於97年12 月18日以北院隆民辛96年度司字第
    256號函，將該院96年5 月3日北院錦民辛96年度司字第2546
    號准予備查函撤銷，有上訴人公司變更登記表、台北市政府
    府建商字第0958438061 0號函、臺灣臺北地方法院於96年5
    月3日以北院錦民辛96年度司字第256號函，及於97年12月18
    日北院隆民辛96年度司字第256號函在卷可稽（見原審卷第8
    、9頁、本院卷第90、第113至116頁）。是乙○○抗辯其並
    非懋邦科技股份有限公司合法選出之清算人，自堪信為真實
    。被上訴人在原審起訴時，於起訴狀上載乙○○為懋邦科技
    股份有限公司即原審被告公司之法定代理人，致懋邦科技股
    份有限公司於本件訴訟之第一審訴訟程序未經合法代理，而
    遭敗訴之判決，有被上訴人之起訴狀及原審判決書，附於原
    審卷可稽。而按當事人之法定代理權有無欠缺，為法院應依
    職權調查之事項，乃原審未察，對未經合法代理之第一審被
    告逕為實體之判決，其訴訟程序自屬有重大之瑕疵，基此所
    為之判決，亦屬違背法令。則為維持審級制度，自有將本事
    件發回原審法院更為裁判之必要。從而，上訴人執此指摘原
    判決不當，求予廢棄，將本事件發回原審法院更為裁判，以
    維審級之利益，自屬有理由。爰將原判決廢棄，發回原審法
    院重行審理，以符法制。
三、據上論結，本件上訴為有理由，依民事訴訟法第451條第1項
    、第453條，判決如主文。
中    華    民    國    98    年    1     月    22    日
                    民事第三庭
                        審判長法  官  林敬修
                              法  官  吳青蓉
                              法  官  張靜女
正本係照原本作成。
如不服本判決，應於收受送達後20日內向本院提出上訴書狀，其
未表明上訴理由者，應於提出上訴後20日內向本院補提理由書狀
（均須按他造當事人之人數附繕本）上訴時應提出委任律師或具
有律師資格之人之委任狀；委任有律師資格者，另應附具律師資
格證書及釋明委任人與受任人有民事訴訟法第466條之1第1項但
書或第2項（詳附註）所定關係之釋明文書影本。
中    華    民    國    98    年    1     月    23    日
                              書記官  廖麗蓮
附註：
民事訴訟法第466條之1（第1項、第2項）：
對於第二審判決上訴，上訴人應委任律師為訴訟代理人。但上訴
人或其他法定代理人具有律師資格者，不在此限。
上訴人之配偶、三親等內之血親、二親等內之姻親，或上訴人為
法人、中央或地方機關時，其所屬專任人員具有律師資格並經法
院認為適當者，亦得為第三審訴訟代理人。


司法院資訊處製作；財團法人民間司法改革基金會備份。
